---
title: "Lista de Exercícios 3 - ADAR/UFSM"
author: "Seu nome aqui"
date: "2022-12-07"
output: html_document
---

```{r}
pacotes <- c(
  "easypackages",
  "rio",
  "readr",
  "feather",
  "readxl",
  "writexl",
  "dplyr",
  "microbenchmark",
  "openxlsx"
)
library("easypackages")
library("rio")
library("readr")
library("writexl")
library("dplyr")
library("microbenchmark")
library("openxlsx")
install_formats()
```



## Exercícios



1. Importe os dados disponíveis em http://www.aos.wisc.edu/~dvimont/MModes/RealTime/AMM.txt. A estrutura esperada dos dados importados no R é mostrada abaixo.

```
'data.frame':	867 obs. of  4 variables:
 $ Year: int  1948 1948 1948 1948 1948 1948 1948 1948 1948 1948 ...
 $ Mo  : int  1 2 3 4 5 6 7 8 9 10 ...
 $ SST : num  0.66 0 1 1.86 1.3 2.51 1.63 0.55 -0.48 -0.24 ...
 $ Wind: num  -0.76 5.78 -1.47 4.74 4.81 4.34 3.92 2.6 1.46 2.11 ...
```

```{r}
dados1_url <- "http://www.aos.wisc.edu/~dvimont/MModes/RealTime/AMM.txt"
dados1_file <- "dados-1.tsv"

download.file(
  url = dados1_url, 
  destfile = dados1_file
)
dados1_file

dados1 <- import(dados1_file, 
                # se fread = TRUE (default usa função fread do pacote data.table)
                fread = FALSE,  
                skip = 0, # pula linhas com metadados
                header = TRUE, # com cabeçalho
                sep = "", # delimitador entre os valores
                dec = ".", # separador decimal
                na.strings = "") # rótulo para dados faltantes
str(dados1)
class(dados1)
```

- - -


2. a. Leia os dados texto não estruturados disponíveis em
https://iri.columbia.edu/~forecast/ensofcst/Data/archive/ensofcst_cpc_ALL e salve-os em um arquivo texto nomeado `previsoes-enos.txt`, mantendo a formatação original dos dados.


```{r}
# (a)
previsoes_enos_url <- "https://iri.columbia.edu/~forecast/ensofcst/Data/archive/ensofcst_cpc_ALL"
previsoes_enos_file <- "previsoes-enos.txt"

download.file(
  url = previsoes_enos_url, 
  destfile = previsoes_enos_file
)

```



   b. Encontre a linha do arquivo `previsoes-enos.txt` que contenha o caractere \"Dec 2020\". Utilize a função `grep(pattern = "Dec 2020", x = ...)`. Salve o resultado em uma variável chamada `lin_ini`.

```{r}
prev_enos <- read_file("previsoes-enos.txt")

prev_enos <- gsub("\r", "", prev_enos)

prev_enos <- strsplit(prev_enos, split = "\n")
prev_enos <- unlist(prev_enos)

lin_ini <- grep(pattern = "Jun 2020", x = prev_enos)


lin_ini
```

   c. Determine o número de linhas do arquivo `previsoes-enos.txt` e atribua o resultado desta operação a uma variável chamada `lin_fin`.


```{r}
lin_fin <- length(prev_enos)
lin_fin

```

   d. Utilize a função adequada para importar os dados do arquivo `previsoes-enos.txt`, referentes à previsão iniciada em Junho de 2020. A variável da letra **b** pode ser útil. Faça as tranformações necessárias para obter os dados na estrutura mostrada abaixo, esperada como resultado. {#enosdf}
   
```
#str(prev_enos_jun2020)
'data.frame':	24 obs. of  11 variables:
 $ JJA        : num  -77 -50 -36 -63 -53 3 -49 -48 -42 -41 ...
 $ JAS        : num  -96 -76 -30 -52 -52 -2 -50 -60 -25 -50 ...
 $ ASO        : num  -104 -92 -25 -25 -48 8 -52 -68 3 -70 ...
 $ SON        : num  -111 -101 -26 -4 -39 28 -50 -74 27 -87 ...
 $ OND        : num  -127 -103 -27 7 -31 41 -49 NA 42 -101 ...
 $ NDJ        : num  -142 -105 NA 16 -21 50 NA NA 50 -107 ...
 $ DJF        : num  -137 -93 NA 27 -11 59 NA NA 50 -107 ...
 $ JFM        : num  NA -68 NA 41 2 67 NA NA 51 -97 ...
 $ FMA        : num  NA NA NA 58 16 60 NA NA 50 -82 ...
 $ tipo_modelo: chr  "  D" "  D" "  D" "  D" ...
 $ modelo     : chr  " NASA GMAO" " NCEP CFSv" " JMA" " BCC_CSM11" ...
 
#tail(prev_enos_jun2020)
#     JJA  JAS  ASO  SON  OND  NDJ  DJF  JFM  FMA tipo_modelo     modelo
# 22  -36  -35  -38  -41  -45  -48  -50  -47  -39           S   FSU REGR
# 23  -26  -39  -52  -63  -69  -69  -64  -55  -44           S   UCLA-TCD
# 24  -37  -47  -60  -65  -67  -67  -60   -1   13           C  CPC CONSO
```


```{r}
vet_lin <- matrix(data = NA, 27, 11)
cont <- 0
for (x in prev_enos[(lin_ini+3) : (lin_ini+29)]) {
  cont <- cont + 1
  for (y in (1:10)) {
    vet_lin[cont,y] <- substr(x,((4*y)-3),(y*4))

    if (vet_lin[cont,y] == "-999") {
      vet_lin[cont,y] <- NA
    }
  }
  vet_lin[cont,11] <- substr(x,((10*4)+1),nchar(x))
}

prev_enos_jun2020_temp <- as.data.frame(vet_lin)

colnames(prev_enos_jun2020_temp) <- c("JJA", "JAS", "ASO", "SON", "OND", "NDJ", "DJF", "JFM", "FMA", "tipo_modelo", "modelo")

prev_enos_jun2020 <- transform(prev_enos_jun2020_temp, 
  JJA = as.numeric(JJA),
  JAS = as.numeric(JAS),
  ASO = as.numeric(ASO),
  SON = as.numeric(SON),
  OND = as.numeric(OND),
  NDJ = as.numeric(NDJ),
  DJF = as.numeric(DJF),
  JFM = as.numeric(JFM),
  FMA = as.numeric(FMA))

str(prev_enos_jun2020)

tail(prev_enos_jun2020)
```



- - - 


3. a. Escreva o quadro de dados do [último item](#enosdf) da questão anterior em um arquivo excel no **formato `xlsx`** e nomeado `previsoes-enos.xlsx`. 


```{r}
#instala writexl
writexl::write_xlsx(prev_enos_jun2020, path = "previsoes-enos.xlsx")

```

   b. Verifique se o arquivo `previsoes-enos.xlsx` realmente existe em seu computador.


```{r}
file.exists("previsoes-enos.xlsx")
```

   c. Importe no R o arquivo `previsoes-enos.xlsx` e mostre a estrutura dos dados importados.
   


```
'data.frame':	24 obs. of  11 variables:
 $ JJA        : num  -77 -50 -36 -63 -53 3 -49 -48 -42 -41 ...
 $ JAS        : num  -96 -76 -30 -52 -52 -2 -50 -60 -25 -50 ...
 $ ASO        : num  -104 -92 -25 -25 -48 8 -52 -68 3 -70 ...
 $ SON        : num  -111 -101 -26 -4 -39 28 -50 -74 27 -87 ...
 $ OND        : num  -127 -103 -27 7 -31 41 -49 NA 42 -101 ...
 $ NDJ        : num  -142 -105 NA 16 -21 50 NA NA 50 -107 ...
 $ DJF        : num  -137 -93 NA 27 -11 59 NA NA 50 -107 ...
 $ JFM        : num  NA -68 NA 41 2 67 NA NA 51 -97 ...
 $ FMA        : num  NA NA NA 58 16 60 NA NA 50 -82 ...
 $ tipo_modelo: chr  "D" "D" "D" "D" ...
 $ modelo     : chr  "NASA GMAO" "NCEP CFSv" "JMA" "BCC_CSM11" ...
```

```{r}
arq_previsoes_enos_xlsx <- import(file = "previsoes-enos.xlsx", col_names = TRUE )
str(arq_previsoes_enos_xlsx)
```

- - -

4. Importe os dados da Oscilação Antártica disponível neste [link](https://www.cpc.ncep.noaa.gov/products/precip/CWlink/daily_ao_index/aao/monthly.aao.index.b79.current.ascii.table). A estrutura esperada dos dados importados é:

```
#str(aao)
'data.frame':	42 obs. of  13 variables:
 $ Ano: int  1979 1980 1981 1982 1983 1984 1985 1986 1987 1988 ...
 $ Jan: num  0.209 -0.447 0.231 -0.554 -1.34 ...
 $ Feb: num  0.356 -0.98 0.039 0.277 -1.081 ...
 $ Mar: num  0.899 -1.424 -0.966 1.603 0.166 ...
 $ Apr: num  0.678 -2.068 -1.462 1.531 0.149 ...
 $ May: num  0.724 -0.479 -0.344 0.118 -0.437 ...
 $ Jun: num  1.7 0.286 0.352 0.92 -0.263 ...
 $ Jul: num  2.412 -1.944 -0.986 -0.415 1.114 ...
 $ Aug: num  0.546 -0.997 -2.118 0.779 0.792 ...
 $ Sep: num  0.629 -1.701 -1.509 1.58 -0.696 ...
 $ Oct: num  0.16 0.577 -0.26 -0.702 1.193 ...
 $ Nov: num  -0.423 -2.013 0.626 -0.849 0.727 ...
 $ Dec: num  -0.951 -0.356 1.116 -1.934 0.475 ...
```

```{r}
aao_url <- "https://www.cpc.ncep.noaa.gov/products/precip/CWlink/daily_ao_index/aao/monthly.aao.index.b79.current.ascii.table"
aao_file <- "aao.tsv"

download.file(
  url = aao_url, 
  destfile = aao_file
)

aao_tsv <- read_file("aao.tsv")

aao_tsv <- gsub("\r", "", aao_tsv)

aao_tsv <- strsplit(aao_tsv, split = "\n")
aao_tsv <- unlist(aao_tsv)

aao_mat <- matrix(data = NA, 44, 13)
cont <- 0
for (x in aao_tsv[2 : 45]) {
  cont <- cont + 1
  for (y in (1:13)) {
    if(y == 1){
      aao_mat[cont,y] <- substr(x,1,5)
    }else{
      if(y != 13 | cont != 44){
        aao_mat[cont,y] <- substr(x,((7*y)- 8),((y*7)-2))
      }
    }
    
  }
  
}

aao_temp <- as.data.frame(aao_mat)

colnames(aao_temp) <- c("Ano","Jan", "Feb", "Mar", "Apr", "May", "Jun", "Jul", "Aug", "Sep", "Oct", "Nov", "Dec")

aao <- transform(aao_temp,
  Ano = as.integer(Ano),
  Jan = as.numeric(Jan),
  Feb = as.numeric(Feb),
  Mar = as.numeric(Mar),
  Apr = as.numeric(Apr),
  May = as.numeric(May),
  Jun = as.numeric(Jun),
  Jul = as.numeric(Jul),
  Aug = as.numeric(Aug),
  Sep = as.numeric(Sep),
  Oct = as.numeric(Oct),
  Nov = as.numeric(Nov),
  Dec = as.numeric(Dec)
  )

str(aao)

```

- - -

5. a. Faça o download [deste arquivo](https://www.dropbox.com/s/4hc7x9s8pmfz7gq/_SS_ANNN_CITY_NAME_pressao_inst_max_min_vento_velo_dir_raja_radiacao_precipitacao_horario.xls?raw=1) Excel.

```{r}
arq_xls_url <- "https://www.dropbox.com/s/4hc7x9s8pmfz7gq/_SS_ANNN_CITY_NAME_pressao_inst_max_min_vento_velo_dir_raja_radiacao_precipitacao_horario.xls?raw=1"
arq_xls_file <- "arq_xls.xls"

download.file(
  url = arq_xls_url, 
  destfile = arq_xls_file,
  mode = "wb"
)

```

   b.  Abra o arquivo e procure entender como estão organizados os dados. Responda: (i) o que significa cada coluna e cada linha em termos de variáveis e observações para este conjunto de dados horários medidas meteorológicas; (ii) quantas variáveis meteorológicas contém esta tabela de dados? (iii) O número de observações horárias (para cada dia) é o mesmo para todas variáveis?


```{r}

```
------------------------------------------------------------------------------

(i) Pulando as 5 primeiras linhas, das linhas 6 a 8, a primeira coluna informa as variáveis Altitude, Latitude e Longitude, respectivamente, e a coluna dois informa os valores para essas variáveis, na mesma ordem.

Então. na linha 10, temos os nomes das variáveis:
  col 1 vazia;
  da col 2 à col 25, Pressão Atmosférica (hPa):
  da col 26 à col 49, Vento Velocidade;
  da col 50 à col 73, VENTO, DIREÇÃO (graus);
  da col 74 à col 87, RADIACAO GLOBAL (KJ/M²);
  da col 88 à col 111, PRECIPITAÇÃO (mm);
  da col 112 à col 135, VENTO , RAJADA MAXIMA (m/s);
  da col 136 à col 159, PRESSÃO ATMOSFÉRICA MÁXIMA (hPa);
  da col 160 à col 183, PRESSÃO ATMOSFÉRICA MÍNIMA (hPa).
  
Na linha 11: 
  coluna 1 tem o nome da variável HORA UTC, e da coluna 2 até coluna 183, os valores para essa variável, ou seja, a hora utc das obserações.
  
Da linha 12 até a linha 741:
  na coluna 1 estão as datas, que vão de 01/01/2010, linha 12, até 31/12/2011;
  da coluna 2 até a coluna 183, estão os valores para as variáveis da linha 10.
  
-----------------------------------------------------------------------------
(ii) Contém 8 variáveis meteorológicas

-----------------------------------------------------------------------------
(iii) Não, a maioria possui 24 observações, uma para cada hora do dia, porém a variável RADIACAO GLOBAL (KJ/M²) possui 14 observações, das 09:00 até as 22:00.
-----------------------------------------------------------------------------

   c. Importe o arquivo no R selecionado somente os dados das variáveis meteorológicas após a linha com a informação da hora (`HORA_UTC`).
   
```{r}
var_met <- import(
  file = "arq_xls.xls",
  col_names = FALSE,
  skip = 11
)
  head(var_met)
```

   d. Para tornar este dados mais fáceis de entender, crie e adicione nomes às variáveis da tabela de dados importada usando os novos nomes para as variáveis, conforme tabela abaixo.
   
```{r, echo = FALSE}
structure(list(nomes_originais = c(
  "data", "PRESSÃO ATMOSFERICA hPa",
  "VENTO VELOCIDADE", "VENTO DIREÇÃO graus", "RADIACAO GLOBAL KJM",
  "PRECIPITAÇÃO mm", "VENTO RAJADA MAXIMA ms", "PRESSÃO ATMOSFÉRICA MÁXIMA hPa",
  "PRESSÃO ATMOSFÉRICA MÍNIMA hPa"
), nomes_novos = c(
  "data", "p_hpa",
  "vel_ms", "dir_graus", "radglob_kjm2", "prec_mm", "velmax_ms",
  "pmax_hpa", "pmin_hpa"
)), row.names = c(NA, -9L), class = c(
  "tbl_df",
  "tbl", "data.frame"
))
```

```{r}
colnames(var_met) <- c("data", rep("p_hpa",24), rep("vel_ms",24), rep("dir_graus",24), rep("radglob_kjm2",14), rep("prec_mm",24), rep("velmax_ms",24), rep("pmax_hpa",24), rep("pmin_hpa",24))

var_met
```



   Como não faz sentido termos variáveis com nomes repetidos, use os novos nomes apendando a eles um "_" (*underline*) a hora correspondente à observação (e.g.: `velmax_ms_12`). A estrutura dos dados com os novos nomes é representada simplificadamente como mostrado abaixo. Note que `N` e a hora inicial podem diferir para alguma(s) variável(is).


```
tibble [730 x 183] (S3: tbl_df/tbl/data.frame)
 $ data           : POSIXct[1:730], format: "2010-01-01" ...
 $ p_hpa_0        : num [1:730] 1003 999 1000 999 997 ...
 $ p_hpa_1        : num [1:730] 1003 999 1001 1000 996 ...
 ...
 $ p_hpa_N       : num [1:730] 999 999 999 996 994 ...
 $ vel_ms_0       : num [1:730] 5.1 1.3 1.9 1.5 2.3 2.2 4.5 4.2 2.8 1.9 ...
 $ vel_ms_1       : num [1:730] 4.3 1.8 3.7 3.4 1 1.9 3.5 5.1 2 1.2 ...
 ...
 $ vel_ms_N      : num [1:730] 1.1 1.4 4.5 2.6 1 0.2 5 1.8 1.3 1.3 ...
 $ dir_graus_0    : num [1:730] 100 126 93 192 124 63 149 90 149 53 ...
 $ dir_graus_1    : num [1:730] 104 91 99 68 350 77 150 89 171 87 ...
 ...
 $ dir_graus_N   : num [1:730] 123 95 65 57 101 360 88 120 103 338 ...
 ...
  [list output truncated]
```

```{r}
#nao sei como fazer esta

```



- - -

6. a. Utilizando o R, faça o *download* [deste arquivo netCDF](https://www.dropbox.com/s/w3wp6iwxqex95ep/S_America_model_wtd_v2.nc?dl=1) com dados de profundidade do lençol freático para a América do Sul.

Baixando os dados.

```{r, eval=FALSE}

link <- "https://www.dropbox.com/s/w3wp6iwxqex95ep/S_America_model_wtd_v2.nc?dl=1"
download.file(link, 
              destfile = "S_America_model_wtd_v2.nc", 
              mode = "wb"
              )

```




   b. Descubra  o(s) nome(s) e a(s) unidades da(s) variável(is) armazenada(s) no arquivo netCDF usando o pacote **ncdf4**. A resposta desta questão são dois vetores do tipo caractere, um com cada informação: `var_name` e `var_unidade`.

```{r}

library(ncdf4)
nc <- ncdf4::nc_open("S_America_model_wtd_v2.nc")

class(nc)
print(nc)

var_name <- names(nc[['var']])
var_unidade <- ncatt_get(nc, varid = "WTD")$units

var_name
var_unidade
ncdf4::nc_close("S_America_model_wtd_v2.nc")
```

   c. Importe os dados para o R usando o pacote raster.

```{r}
library(raster)

water_table_depth <- raster("S_America_model_wtd_v2.nc")
water_table_depth

```

   d. Converta os dados importados em um quadro de dados (*data frame*) incluindo as coordenadas das células do raster e ignorando as células sem informação (oceanos). 


```{r, eval = FALSE}



wtd_df <- raster::as.data.frame(
  x = water_table_depth,
  xy = TRUE,
  na.rm =TRUE
)


```

   e. Altere os nomes das colunas do quadro de dados para "wtd", "lon", "lat"

```{r}

```


   f. Compare as dimensões do *quadro de dados* com as dimensões do objeto importado como raster. Por que o número de linhas do *quadro de dados* não corresponde ao número de células do raster? Comente sua resposta.

```{r}

```

- - -

7. a. Importe da *web* diretamente para o R os dados do índice multivariado em tempo real da Oscilação de Madden-Julian disponível em http://www.bom.gov.au/climate/mjo/graphics/rmm.74toRealtime.txt.

```{r}
osc_madd_url <-"http://www.bom.gov.au/climate/mjo/graphics/rmm.74toRealtime.txt"

osc_madd <- readLines(osc_madd_url)
#Warning: cannot open URL 'http://www.bom.gov.au/climate/mjo/graphics/rmm.74toRealtime.txt': HTTP status was '403 Forbidden'Error in file(con, "r") : 
#  cannot open the connection to 'http://www.bom.gov.au/climate/mjo/graphics/rmm.74toRealtime.txt'

```

   b. Defina o nome das variáveis como:  year  month  day  RMM1  RMM2  phase  amplitude status. Tente obter os nomes das variáveis do próprio link para os dados (a releitura [desta seção](https://lhmet.github.io/adar-ebook/arquivos-texto.html#arquivos-texto-n%C3%A3o-estruturados) do livro e [deste apêndice](https://lhmet.github.io/adar-ebook/amostras-pequenas-de-dados.html) pode ajudar). Mostre os 10 primeiros valores da variável `RMM1`. 

```{r}
# sua resposta aqui
```

   c. Escreva os dados importados em um arquivo excel no **formato `xls`** e nomeado `mjo.xls`. Dê uma olhada [nesta seção](https://lhmet.github.io/adar-ebook/arquivos-excel.html#export-xls) do livro.
    
```{r}
# sua resposta aqui
```
    
   d. Importe no R o arquivo excel nomeado `mjo.xls` e mostre qual a classe dos dados importados.

```{r}
# sua resposta aqui
```

   e. Mostre as primeiras e as últimas 10 linhas dos dados.

 
```{r}
#head(x, 10)
#tail(x, 10)
``` 
    
   f. Qual o código para mostrar quantas linhas e colunas possui a tabela de dados.

```{r}
#nrow(x)
#ncol(x)
```

   g. Interprete a saída da `glimpse()` do pacote **dplyr** aplicada aos dados importados. O resultado parece com o de alguma outra função que você já conhece, qual?

```{r}
# sua resposta aqui
```



- - - 

8. Importe as **anomalias padronizadas** dos dados do [SOI](http://www.cpc.ncep.noaa.gov/data/indices/soi) (2ª tabela, linhas após  \"STANDARDIZED    DATA\"). Veja [esta seção do livro](https://lhmet.github.io/adar-ebook/arquivos-texto.html#arquivos-texto-n%C3%A3o-estruturados) para detalhes. Mostre as primeiras e as últimas linhas dos dados importados.


```{r}
soi_url <-"http://www.cpc.ncep.noaa.gov/data/indices/soi"

soi <- tail(readLines(soi_url),81)
soi
head(soi)
tail(soi)
```

- - -

9. Importe no R o arquivo excel com a climatologia das temperaturas mínimas do INMET no período de 1981-2010, disponível
[aqui](http://www.inmet.gov.br/webcdp/climatologia/normais2/imagens/normais/planilhas/1961-1990/Temperatura-Minima_NCB_1961-1990.xls). Mostre a estrutura dos dados e certifique-se de as colunas dos meses e ano são numéricas.

```{r}
tmin_inmet_url <- "http://www.inmet.gov.br/webcdp/climatologia/normais2/imagens/normais/planilhas/1961-1990/Temperatura-Minima_NCB_1961-1990.xls"
tmin_inmet_file <- "tmin_inmet.xls"

download.file(
  url = tmin_inmet_url, 
  destfile = tmin_inmet_file,
  mode = "wb"
)

tmin_inmet_df <- import(
  file = tmin_inmet_file,
  col_names = TRUE,
)
str(tmin_inmet_df)

#Warning: URL 'http://www.inmet.gov.br/webcdp/climatologia/normais2/imagens/normais/planilhas/1961-1990/Temperatura-Minima_NCB_1961-1990.xls': status was 'Couldn't resolve host name'Error in download.file(url = tmin_inmet_url, destfile = tmin_inmet_file,  : 
#  cannot open URL 'http://www.inmet.gov.br/webcdp/climatologia/normais2/imagens/normais/planilhas/1961-1990/Temperatura-Minima_NCB_1961-1990.xls'


```

- - -

10. Faça *download* de dados gradeados de precipitação diário para todo Brasil com resolução horizontal de 0,25° (arquivo `prec_daily_UT_Brazil_v2.2_20100101_20151231.nc`), disponível em https://utexas.app.box.com/v/Xavier-etal-IJOC-DATA. Navegue pelas páginas até encontrar o arquivo NetCDF. 

   
   a. Importe os dados para o R, converta-os para *data frame* e verifique o número de colunas e linhas resultantes. 

```{r}
prec_daily_nc <- ncdf4::nc_open("prec_daily_UT_Brazil_v2.2_20100101_20151231_Control.nc")
ncdf4::nc_close(prec_daily_nc)

brick_prec_daily <- brick("prec_daily_UT_Brazil_v2.2_20100101_20151231_Control.nc")
brick_prec_daily

df_prec_daily <- raster::as.data.frame(
  x = brick_prec_daily,
  xy = FALSE, 
  na.rm = TRUE
  #long = TRUE
)
str(df_prec_daily)
head(df_prec_daily)
```

   b. Compare as dimensões do *quadro de dados* com as dimensões do objeto importado, o número de linhas e de colunas do *quadro de dados* correspondem a quais propriedades ou dimensões do objeto importado? Faça essa comparação usando os diferentes valores lógicos para os argumentos `na.rm` e `xy`.

```{r}
#confuso!!
```












